臺灣高等法院花蓮分院刑事判決
111年度交上易字第6號
上  訴  人  臺灣臺東地方檢察署檢察官
被      告  林志明


上列上訴人因被告過失傷害案件，不服臺灣臺東地方法院110年
度交易字第70號中華民國111年2月18日第一審判決（起訴案號：
臺灣臺東地方檢察署110年度偵字第1640號），提起上訴，本院
判決如下：
    主  文
上訴駁回。              
    理  由
按刑事訴訟法(下稱刑訴法)第350條、第361條、第362條、第36
  7條規定，不服地方法院之第一審判決上訴者，須提出上訴書
  狀，並應敘述具體理由，為上訴必備之程式。所稱不服第一審
  判決之具體理由，係具體指摘第一審判決關於認定事實、適用
  法律及量刑等事項，有違法或不當之情形而言。倘上訴人之上
  訴書狀，雖敘述上訴理由，惟未具體敘述第一審判決有何上述
  違法、不當情形，而泛言原判決認事錯誤、用法不當、量刑失
  衡，而無實際之論述內容或僅泛詞陳述其主觀之期待，或形式
  上雖已指出具體事由，然該事由縱使屬實，亦不足以認為原判
  決有何不當或違法者，即與未敘述具體理由無異，所為上訴，
  仍不符合上訴之法定要件，應由第二審法院以上訴不合法律上
  程式，予以駁回。
檢察官上訴意旨略以：被告犯行所生危險及損害非輕，車禍後
  不願下車詢問他人狀況，卻以臉書直播，犯後否認犯行，迄審
  理時始予坦承，態度不佳，復未與告訴人張怡甄和解，原審量
  刑實屬過輕，請求從重量處拘役40日以上之刑度。告訴人請求
  上訴並非無據，茲檢附告訴人提出之請求上訴理由狀，依法提
  起上訴等語。
按刑訴法無上訴理由得引用或檢附其他文件代替之規定（最高
  法院65年台上字第2836號判決意旨參照）。所謂上訴書狀應敘
  述上訴之理由，係指上訴書狀本身應敘述上訴理由而言，非可
  引用或檢附其他文書代替，以為上訴之理由。蓋刑訴法規定各
  種文書之制作，應具備一定之程式，其得引用其他文書者，必
  有特別之規定始可(例如刑訴法第48條、第373條)。否則，即
  難認其上訴已合法律上之程式(最高法院69年台上字第2724號
  判決意旨參照）。又刑訴法第361條第2項規定「上訴書狀應敘
  述具體理由」，此項規定係關於上訴書狀應記載事項之特別規
  定，為提起第二審上訴所應具備之法定程式。是提起第二審上
  訴，必須於上訴書狀內記載具體上訴之理由。此項「具體理由
  」既為上訴書狀所應記載之必要內容，自須在上訴書狀之本身
  內予以敘述，同法既無上訴理由得引用或檢附其他文件代替之
  規定，自不得逕行引用或檢附其他文書（例如告訴人或告發人
  聲請檢察官上訴狀等）代替，以作為上訴之理由（最高法院98
  年度台上字第5044號刑事判決意旨參照）。本件檢察官上訴書
  中，上訴理由雖記載「檢附」告訴人請求檢察官上訴理由狀1
  份，然該書狀所載理由，並非上訴書本身之理由，揆諸前開見
  解，自非屬上訴理由之一部分，則本件檢察官上訴理由是否具
  體，自應僅就其上訴書本身所記載之理由判斷，合先敘明。
本院之判斷
㈠量刑輕重，係屬事實審法院得依職權自由裁量之事項，苟已斟
  酌刑法第57條各款所列情狀而未逾越法定刑度，不得遽指為違
  法；刑罰之量定，固屬法院自由裁量之職權行使，但仍應審酌
  刑法第57條所列各款事由及一切情狀，為酌量輕重之標準，並
  非漫無限制。在同一犯罪事實與情節，如別無其他加重或減輕
  之原因，下級審法院量定之刑，亦無過重或失輕之不當情形，
  則上級審法院對下級審法院之職權行使，原則上應予尊重(最
  高法院72年台上字第6696號、85年度台上字第2446號刑事判決
  要旨參照)。
㈡本件原審以被告於原審審理時之自白及起訴書所列證據方法，
  而認被告犯刑法第284條前段之過失傷害罪，經依刑法第62條
  前段規定減刑後，量處拘役30日，併諭知易科罰金之折算標準
  。量刑並說明：以行為人之責任為基礎，審酌被告駕駛自用小
  客貨車未遵守交通規則，與證人曾廸弈所駕駛自用小客車發生
  碰撞，告訴人因此受有原判決事實欄所示之傷害結果；考量被
  告就本件車禍之發生應負之過失責任、肇事情節，再酌以被告
  犯後原否認犯行，最終坦認犯行之犯後態度，雖有意願賠償，
  然因雙方和解金額差距過大以致無法成立調解之情形；兼衡被
  告自述之教育程度、家庭生活經濟狀況、患有膀胱癌、暫時性
  腦缺血、高血壓之身體狀況，及被告、檢察官及告訴人就科刑
  範圍之意見等一切情狀，量處前開之刑，並諭知易科罰金之折
  算標準，以資警惕等旨。
㈢經核：
⒈原審量刑已詳酌刑法第57條所列事項，包括上訴意旨所稱違反
  義務之程度、犯後態度、所生損害及未能與告訴人達成和解等
  節，且於法定刑度範圍內，量酌科刑，並未逾越公平正義之精
  神，客觀上亦不生量刑畸重畸輕之裁量權濫用，從形式上觀之
  ，核無濫用量刑權限，亦無判決理由不備，或其他輕重相差懸
  殊等量刑有所失出或失入之違法或失當之處。
⒉告訴人因本件車禍受有「背肌拉傷」，並自承車禍當天並未就
  醫，係案發後3日方就醫治療(警卷第22頁)，從其所受傷勢及
  就醫未呈急切性等情，可知所受傷害尚屬輕微，上訴意旨認被
  告犯行所生損害非輕，與卷證已非相符。又被告有賠償新臺幣
  3萬元之意願，雙方無法達成和解，係因車損嚴重，告訴人加
  計車損一併請求給付，方致金額差鉅過大而未成，有原審法院
  民事調解結果報告可參(原審卷第51頁)，可見被告並非全無彌
  補告訴人體傷損害之意願，態度應尚非惡劣。
⒊參以，依本案調解報告（原審卷第49頁），被告與告訴人無法
  達成和解的主要原因應在於車損部分（即告訴人請求賠償30萬
  元，其中車損修理費占25萬元，被告願賠償3萬元），可見，
  其2人無法達成和解的主要關鍵應在於車損部分，查：
　①刑法第284條前段的過失傷害罪，主要係在保護被害人的身體
    法益的完整性，至於財產法益應不在本條的射程距離內，從
    而，如單獨「挑出」刑法第284條前段未規定的要素，並將
    該要素與構成要件要素同視，且獨立列為非難對象的話，從
    禁止間接處罰的觀點來看，應是有疑義的。
  ②又縱認於量刑時得審酌構成要件結果以外的實質被害（於本
    案即是車損），但仍須進一步審究行為人對於實質被害發生
    的認識、容認有無及其程度而定，而非只是表面的考量實質
    被害結果而已，查本案被告是因疏虞未注意而造成刑法第28
    4條前段構成要件結果以外的實質被害，認識程度應尚難認
    為明顯、嚴重、惡質，上訴書單憑未達成和解該因子（如上
    所述，關鍵應係在於車損部分談不攏），率認應加重為拘役
    40日，似有未一併審酌被告對於實質被害發生認識程度該情
    ，應認尚無可採。又被告於車禍後，因頸部疼痛、不敢亂動
    下車乙節，檢察官於原審並未予爭執(原審卷第145頁至第14
    6頁)，則上訴再執此指摘被告態度不佳，洵非有理。
⒋檢察官雖求處拘役40日以上之刑度，惟原審已量處拘役30日，
  檢察官對此10日之差別，究有何不符比例原則、罪刑相當原則
  ，究竟依本案情節被告應承擔多重之刑責等節，均未具體指明
  ，僅就原判決已詳為審酌論述之事項，泛執前詞指摘原判決不
  當，難認有理。
綜上所述，檢察官上訴意旨未具體表示原判決有何採證認事、
  用法或量刑等顯然影響判決本旨之不當或違法，而構成應予撤
  銷之具體事由，僅就原判決已說明部分徒言再為爭執，難認合
  於上訴應敘述具體理由之合法程式。從而，本件上訴不合法定
  上訴程式，且無從命補正，爰不經言詞辯論，逕予駁回。
據上論斷，應依刑訴法第367條前段、第372條，判決如主文。
中　　華　　民　　國　　111 　年　　4 　　月　　28　　日
　　　　　　　　  刑事庭審判長 法  官 林信旭
　　　　　　　　　             法  官 劉雪惠
　　　　　　　　　             法  官 廖曉萍
以上正本證明與原本無異。
本件不得上訴。
中　　華　　民　　國　　111 　年　　4 　　月　　28　　日
                              書記官  廖子絜